臺灣士林地方法院刑事判決
111年度金訴字第561號
公  訴  人  臺灣士林地方檢察署檢察官
被      告  黃映谷



上列被告因詐欺等案件，經檢察官提起公訴（111年度偵字第148
86號），因被告於準備程序中就被訴事實為有罪之陳述，經告知
簡式審判程序之旨，並聽取當事人之意見後，經本院合議庭裁定
由受命法官獨任進行簡式審判程序，本院判決如下：
    主  文
黃映谷犯三人以上共同詐欺取財罪，處有期徒刑壹年貳月。緩刑
參年，並應依如附表二所示方式支付損害賠償。
    犯罪事實
一、黃映谷於民國110年10月29日前某日，經由真實姓名、年籍
    不詳之「王金和」介紹，得知可提供金融機構帳戶作為買賣
    虛擬貨幣，每次交易可獲得新臺幣（下同）2,000元報酬，
    其應可知悉將金融帳戶提供他人匯入不明款項，該帳戶甚可
    能遭不法分子用以犯罪，且亦可預見虛擬貨幣購入方式多元
    ，應無代他人購買之必要，代為提領來源不明之大額款項並
    用以購買虛擬貨幣，將可能為他人遂行詐欺犯罪並致難以追
    查而可掩飾、隱匿詐欺犯罪所得去向，竟貪圖「王金和」所
    允諾之報酬，不顧他人可能因此遭受財產損害之危險，而與
    「王金和」、「紅豬」及其他所屬之集團成員共同基於三人
    以上詐欺取財及洗錢之犯意聯絡，提供所有中國信託商業銀
    行（下稱中國信託銀行）帳號000000000000號帳戶供被害人
    匯款、領出被害人匯款，再由交由「紅豬」購買虛擬貨幣。
    詐欺集團成員取得黃映谷提供之中國信託銀行帳戶後，即以
    假投資真詐財方式，以LINE暱稱「王坤德」、「向南非」向
    徐儀宸佯稱：可透過投資平台投資獲利等語，致徐儀宸陷於
    錯誤，於附表一所示之時間，匯款如附表一所示金額至如附
    表一所示第一層帳戶後，再由詐騙集團成員轉匯至黃映谷提
    供之上開中國信託銀行帳戶內。「王金和」再指示黃映谷於
    附表所示之提款時間，提領附表所示金額後，持往新北市三
    重區疏洪道堤防旁交予「紅豬」，以此方式掩飾、隱匿不法
    犯罪所得之來源及性質。嗣經徐儀宸發覺有異，始知受騙，
    而報警循線查獲。
二、案經徐儀宸訴由花蓮縣政府警察局移送臺灣士林地方檢察署
    檢察官偵查起訴。
    理  由
壹、程序部分
    本案被告黃映谷（下稱被告）所犯係死刑、無期徒刑、最輕
    本刑為3年以上有期徒刑以外之罪，其於準備程序中就前揭
    被訴事實為有罪之陳述，經受命法官告知簡式審判程序之旨
    ，並聽取公訴人、被告之意見後，本院合議庭認為適宜由受
    命法官獨任進行簡式審判程序，依刑事訴訟法第273條之1第
    1項規定，裁定由受命法官獨任進行簡式審判程序。是本案
    證據之調查，依刑事訴訟法第273條之2規定，不受同法第15
    9條第1項、第161條之2、第161條之3、第163條之1及第164
    條至第170條所規定證據能力認定及調查方式之限制，合先
    敘明。　
貳、實體部分　　　
一、認定事實之證據及理由
　　上開事實，業據被告於偵查、本院準備程序暨審理時均坦承
    不諱（偵卷第247頁、本院卷第114頁、第118頁），核與證
    人即告訴人徐儀宸於警詢時指訴遭詐騙之情節（偵卷第107
    至108頁）、證人林佑慈警詢證述（偵卷第35至40頁、第43
    至45頁）大致相符，並有帳戶000-0000000000000（彭濟民
    ）車手提款明細一覽表（偵卷第13頁）、合作金庫商業銀行
    匯款申請書（偵卷第109頁）、告訴人與詐欺集團成員通訊
    軟體對話紀錄翻拍照片（偵卷第130至133頁）、玉山銀行集
    中管理部110年12月17日玉山個（集）字第1100125101號函
    附彭濟民帳號：0000000000000號帳戶客戶資料、交易明細
    表（偵卷第161至165頁）、臺灣中小企業銀行國內作業中心
    111年1月5日110忠法查密字第CV00142號函附林佑慈帳號：0
    0000000000號帳戶客戶資料、交易明細表（偵卷第167至170
    頁）、中國信託商業銀行股份有限公司111年3月7日中信銀
    字第111224839062244號函附被告黃映谷帳號：00000000000
    0號帳戶存款基本資料、存款交易明細表（偵卷第171-175頁
    ）、110年10月29日銀行監視錄影畫面翻拍照片、提款單各
    一張（偵卷第181頁）等資料在卷可佐，足認被告前開任意
    性自白與事實相符，堪以採信。綜上所述，本案事證明確，
    被告前開犯行均堪以認定，均應依法論科。
二、論罪：
  ㈠核被告所為，係犯刑法第339條之4第1項第2款之三人以上共
    同詐欺取財罪、洗錢防制法第14條第1項之洗錢罪。
  ㈡按2人以上共同實行犯罪之行為者，皆為正犯，刑法第28條定
    有明文。又按共同正犯之成立，祇須具有犯意之聯絡，行為
    之分擔，既不問犯罪動機起於何人，亦不必每一階段犯行，
    均經參與；另共同正犯之意思聯絡，原不以數人間直接發生
    者為限，即有間接之聯絡者，亦包括在內；而共同正犯之意
    思聯絡，不限於事前有所協議，其於行為當時，基於相互之
    認識，以共同犯罪之意思參與者，亦無礙於共同正犯之成立
    。且其表示之方法，亦不以明示通謀為必要，即相互間有默
    示之合致，亦無不可。經查，被告與「王金和」、「紅豬」
    、「王坤德」及「向南非」等詐欺集團成年成員間，就本件
    之犯行，互有犯意聯絡，並分工合作、互相利用他人行為以
    達犯罪目的及行為分擔，均為共同正犯。另因被告共同犯之
    加重詐欺取財罪之型態為刑法第339條之4第1項第2款之「三
    人以上共同犯之」，爰不再於主文重複贅載「共同」犯之，
    附此敘明。
  ㈢又按如數行為於同時同地或密切接近之時地實施，侵害同一
    之法益，各行為之獨立性極為薄弱，依一般社會健全觀念，
    在時間差距上，難以強行分開，在刑法評價上，以視為數個
    舉動之接續施行，合為包括之一行為予以評價，較為合理，
    則屬接續犯，而為包括之一罪。查被告與「王金和」等其他
    不詳詐欺集團成年成員間，就起訴書附表一所示多次轉帳及
    提領同一告訴人遭詐騙之款項，均屬侵害同一法益，各行為
    獨立性極為薄弱，依一般社會通念難以強行分開，應視為數
    個舉動之接續施行，各應論以一接續犯。
  ㈣再被告如起訴書附表一所示，係以一行為同時觸犯洗錢罪及
    三人以上共同詐欺取財罪，應依刑法第55條規定，從一重論
    以刑法第339條之4第1項第2款之三人以上共同詐欺取財罪。
    至被告於偵查及本院審理中就一般洗錢犯行均自白不諱，合
    於洗錢防制法第16條第2項之規定，雖其所犯一般洗錢罪及
    三人以上共同詐欺取財罪，已因刑法第55條前段規定從一重
    之三人以上共同詐欺取財罪處斷，惟本院仍應將前開一般洗
    錢罪經減輕其刑之情形評價在內，於量刑時併予審酌。
  ㈤爰審酌被告不思循正當管道取得財物，竟貪圖不法利益，提
    供上開帳戶予詐欺集團使用，又擔任提領詐欺贓款之車手，
    無視政府宣示掃蕩詐欺集團決心，造成告訴人受有財產上之
    損失，同時使不法份子得以隱匿真實身分，減少遭查獲風險
    ，助長犯罪，破壞社會秩序及社會成員間之互信基礎甚鉅，
    行為實值非難，惟念及其犯後已知坦承犯行之態度，且已於
    本院審理表示願意以每月3,000元至5,000元分期賠償告訴人
    所有損害，而告訴人亦表示同意，並就量刑部分無意見（本
    院卷第125頁）在卷可考，認其犯後態度尚可，並考量被告
    在本案犯罪中並非直接向告訴人訛詐之人，僅提供帳戶及擔
    任車手之工作，非該犯罪團體之主謀、核心份子或主要獲利
    者，暨其為高中畢業之智識程度，未婚，但是有一個小孩1
    歲又4個月，與小孩、老婆（尚未辦理結婚登記）同住，目
    前從事板模工作，日收入約1,500至1,800元之生活狀況等一
    切情狀，量處如主文所示之刑，以資懲儆。
  ㈥被告前未曾因故意犯罪受有期徒刑以上刑之宣告等情，有其
    臺灣高等法院被告前案紀錄表（本院卷第129至130頁）在卷
    可佐，其犯後已坦承犯行，並同意分期賠償告訴人損失，業
    如上述，足認被告甚有悔意，經此偵、審教訓，當知所警惕
    ，信無再犯之虞，本院因認被告所受宣告之刑，以暫不執行
    為適當，併予宣告被告緩刑3年，以啟自新。另為促使被告
    如實履行賠償條件，並保障尚未受償之告訴人之權利，爰依
    刑法第74條第2項第3款規定，命被告應依如附表二所示內容
    ，向告訴人支付損害賠償。而依刑法第74條第4項規定，上
    揭緩刑宣告之負擔內容得為民事強制執行名義，且依同法第
    75條之1第1項第4款規定，如違反負擔情節重大，足認原宣
    告之緩刑難收預期效果，而有執行刑罰之必要者，得撤銷緩
    刑之宣告，併予指明。
三、沒收部分：
  ㈠被告否認取得任何報酬，而依卷內現存事證，亦查無證據資
    料足認被告曾自本案詐欺集團獲得任何犯罪所得，故本案尚
    無犯罪所得應予宣告沒收或追徵之問題。
  ㈡按犯洗錢防制法第14條之罪，其所移轉、變更、掩飾、隱匿
    、收受、取得、持有、使用之財物或財產上利益，沒收之，
    洗錢防制法第18條第1 項前段定有明文。關於犯罪行為人犯
    洗錢防制法第14條之罪，其所掩飾、隱匿之財物本身僅為洗
    錢之標的，難認係供洗錢所用之物，故洗錢行為之標的除非
    屬於前置犯罪之不法所得，而得於前置犯罪中予以沒收者外
    ，既非本案洗錢犯罪之工具及產物，亦非洗錢犯罪所得，尤
    非違禁物，尚無從依刑法沒收規定予以宣告沒收，自應依上
    開第18條第1 項前段規定予以宣告沒收。且此規定係採義務
    沒收主義，祇要合於前述規定，法院即應為相關沒收之諭知
    ，然該洗錢行為之標的是否限於行為人者始得宣告沒收，法
    無明文，是從有利於被告之認定，倘法條並未規定「不問屬
    於犯罪行為人與否均沒收」時，自仍以屬於被告所有者為限
    ，始應予沒收。經查，被告擔任車手工作負責提領之款項，
    係屬洗錢之標的，惟其提領款項均已轉交集團上游等情，業
    據被告供述在卷（偵卷第247頁），則該等款項即非被告所
    有，亦無事實上處分權限，揆諸上開說明，自無從依洗錢防
    制法第18條第1 項前段規定宣告沒收，亦一併說明。
據上論斷，應依刑事訴訟法第273條之1第1項、第299條第1項前
段判決如主文。
本案經檢察官許恭仁提起公訴，檢察官吳昭瑩到庭執行職務。
中　　華　　民　　國　　111 　年　　12　　月　　 1　　日
                  刑事第六庭法  官  李建忠
以上正本證明與原本無異。
如不服本判決應於收受送達後20日內向本院提出上訴書狀，並應
敘述具體理由。其未敘述上訴理由者，應於上訴期間屆滿後20日
內向本院補提理由書（均須按他造當事人之人數附繕本）「切勿
逕送上級法院」。
因疫情而遲誤不變期間，得向法院聲請回復原狀。　　　　　　
                            書記官  林承翰
中　　華　　民　　國　　111 　年　　12　　月　　1 　　日
附錄：本案論罪科刑法條全文
中華民國刑法第339之4條
犯第三百三十九條詐欺罪而有下列情形之一者，處一年以上七年
以下有期徒刑，得併科一百萬元以下罰金：
一、冒用政府機關或公務員名義犯之。
二、三人以上共同犯之。
三、以廣播電視、電子通訊、網際網路或其他媒體等傳播工具，
    對公眾散布而犯之。
前項之未遂犯罰之。

洗錢防制法第2條
本法所稱洗錢，指下列行為：
一、意圖掩飾或隱匿特定犯罪所得來源，或使他人逃避刑事追訴
    ，而移轉或變更特定犯罪所得。
二、掩飾或隱匿特定犯罪所得之本質、來源、去向、所在、所有
    權、處分權或其他權益者。
三、收受、持有或使用他人之特定犯罪所得。
　　
洗錢防制法第14條
有第二條各款所列洗錢行為者，處七年以下有期徒刑，併科新臺
幣五百萬元以下罰金。
前項之未遂犯罰之。
前二項情形，不得科以超過其特定犯罪所定最重本刑之刑。　
附表一：
編號 匯款時間、金額 第一層帳戶 第一層帳戶轉出時間、金額 第二層帳戶 第二層帳戶轉出時間、金額 提領之時間、方式、金額 1 110年10月29日下午1時43分匯款8萬元 彭濟民所有之玉山銀行帳號0000000000000號帳戶 同日下午1時51分、2時11分匯款7萬5,000元、3,000元，合計7萬8,000元 林佑慈所有之台灣中小企業銀行帳號00000000000號帳戶 同日下午2時27分連同其他款項匯款25萬元 同日下午2時36分，臨櫃提領25萬元 

附表二：
被告應履行之負擔  黃映谷應向徐儀宸支付新臺幣捌萬元。給付方式為：於民國112年1月起，於每月5日前匯款4,000元至徐儀宸指定之合作金庫銀行帳戶（戶名：徐儀宸，帳號：0000000000000）至清償完畢為止。